臺灣屏東地方法院民事裁定
111年度監宣字第241號
聲  請  人  鍾政霖  



相  對  人  賴帶    

上列當事人間聲請監護宣告事件，本院裁定如下：
    主  文
宣告賴帶（女、民國00年00月00日生、身分證統一編號：Z00000
0000號）為受監護宣告之人。
選定鍾政霖（男、民國00年0月00日生、身分證統一編號：Z0000
00000號）為受監護宣告之人之監護人。
指定鍾易玲（女、民國00年0月0日生、身分證統一編號：Z00000
0000號）為會同開具財產清冊之人。
程序費用由受監護宣告之人負擔。
    理  由
一、按對於因精神障礙或其他心智缺陷，致不能為意思表示或受
    意思表示，或不能辨識其意思表示之效果者，法院得因本人
    、配偶、四親等內之親屬、最近一年有同居事實之其他親屬
    、檢察官、主管機關、社會福利機構、輔助人、意定監護受
    任人或其他利害關係人之聲請，為監護之宣告；受監護宣告
    之人應置監護人；法院為監護之宣告時，應依職權就配偶、
    四親等內之親屬、最近一年有同居事實之其他親屬、主管機
    關、社會福利機構或其他適當之人選定一人或數人為監護人
    ，並同時指定會同開具財產清冊之人；法院選定監護人時，
    應依受監護宣告之人之最佳利益，優先考量受監護宣告之人
    之意見，審酌一切情狀，並注意下列事項：受監護宣告之
    人之身心狀態與生活及財產狀況、受監護宣告之人與其配
    偶、子女或其他共同生活之人間之情感狀況、監護人之職
    業、經歷、意見及其與受監護宣告之人之利害關係、法人
    為監護人時，其事業之種類與內容，法人及其代表人與受監
    護宣告之人之利害關係，民法第14條第1項、第1110條、第1
    111條第1項、第1111條之1設有明文。
二、本件聲請意旨：伊母賴帶於民國110年8月31日發生車禍，有
    認知障礙之後遺症，無法處理與判斷個人事務，已不能為意
    思表示或受意思表示，或不能辨識其意思表示之效果，為此
    依民法第14條規定，聲請宣告相對人為受監護宣告人等語。
三、經查，聲請人上開主張，業據其提出戶籍謄本、臺灣屏東地
    方檢察署111年度偵字第3367號起訴書、義大醫院診斷證明
    書等件為證，相對人之精神及心智狀況則經鑑定結果：個案
    於110年8月31日在家附近發生車禍，被送到義大醫院治療，
    於開刀中發生缺血性腦中風，繼續於加護病房觀察治療，出
    院後在自家中由家屬照顧迄今。會談中個案無法聽指令睜眼
    、閉眼、點頭、搖頭及舉手抬腳，走路呈現小碎步，手部則
    會抖動，個案對於個人基本資料等問題無法回答，無法進行
    長短期記憶能力及基本算術加減計算，無法識別硬幣幣值，
    注意力不佳，時不時就想起身走動，評估檢查時眼神無法聚
    焦於檢查人員，個案無法評估社交及現實判斷能力；個案意
    識清醒，但眼神無法集中於評估醫師或家人，無法與家人溝
    通，也無法理解抽象字彙或回憶數分鐘前的事物，目前個案
    之認知功能已經明顯受損，行為退化，現實判斷能力缺損，
    對於時、地之定向能力不佳，無法評估長、短期記憶；日常
    生活可以自己進食、大小便、可移動身體及走路，但沐浴、
    更衣皆需他人完全協助，自我照顧品質不佳，無處理財產之
    能力。個案各項功能明顯退化，大多數的衣、食、衛生、交
    通等生活內容皆無法自理，需照顧者完全協助；個案因腦中
    風，進而造成認知功能障礙（血管型失智症），致使個案目
    前處於無法表達及理解能力缺損的狀態，個案之現實判斷能
    力、計算能力、記憶能力、注意力向度皆有缺損，目前住於
    自家中；據家屬表示，個案中風後一年，因疫情影響，所以
    難以規律做復健，目前認知功能恢復有限，偶爾似可認出家
    屬，但無法表達意思，皆須靠家屬觀察並協助處理自我清潔
    事務，評估個案因血管性失智症導致個人之認知功能受損，
    其為意思表示或受意思表示或辨識其意思表示效果之能力也
    因而明顯受損，無法獨力處理個人法律事務與從事個人財務
    管理，認個案應該已經達到監護宣告之標準等語，有屏安醫
    療社團法人屏安醫院111年10月13日屏安管理字第111000319
    8號函所附精神鑑定報告書在卷可憑，自足認相對人喪失言
    語能力，已無訊問之必要。本院綜合上開證據及鑑定人之意
    見，認相對人確因精神障礙，致不能為意思表示或受意思表
    示之程度，聲請人為其子，其聲請對相對人為監護之宣告，
    為有理由，應予准許。
四、次查，聲請人為相對人之長子，相對人之夫鍾萬福、次子鍾
    政智、長女鍾易玲、次女鍾玥琪均同意由聲請人擔任監護人
    ，此有同意書可憑，足見相對人的至親認同由聲請人擔任監
    護人，是由聲請人負責護養及照顧相對人並管理其財產，最
    能符合相對人之利益，尚無選任程序監理人評估監護人選之
    必要，爰選定聲請人為監護人。另依前揭規定，法院於選定
    監護人時，應同時指定會同開具財產清冊之人，及依民法第
    1113條準用同法第1099條之規定，監護開始時，監護人對於
    受監護人之財產，應依規定會同遺囑指定、當地直轄市、縣
    （市）政府指派或法院指定之人，於2個月內開具財產清冊
    ，並陳報法院。為使聲請人得於期限內開具財產清冊並陳報
    法院，並衡酌鍾易玲為賴帶之長女，其願意會同開具財產清
    冊，有前揭同意書足稽，爰併指定鍾易玲為會同開具財產清
    冊之人。
五、依家事事件法第164條第2項，裁定如主文。
中　　華　　民　　國　　111 　年　　11　　月　　11　　日
                        家事法庭   法  官  陳威宏
以上正本係照原本作成。
如不服本裁定，應於送達後10日內向本院提出抗告狀，並繳納抗
告費新臺幣1,000元。
中　　華　　民　　國　　111 　年　　11　　月　　11　　日
                                   書記官  鄭珮瑩